臺灣高等法院臺南分院刑事判決
上　訴　人
即　被　告　甲○○
　　　　　　乙○○
上列 二 人
共　　　同
指定辯護人　本院公設辯護人　丁　○　○
上　訴　人
即　被　告　丙○○　男30歲.
上列 一 人
選任辯護人　蔡清河　律師
上　訴　人
即　被　告　己○○　男23歲.
上列 一 人
選任辯護人　蔡文斌　律師
　　　　　　王建強　律師
　　　　　　何冠慧　律師
上列上訴人因違反槍砲彈藥刀械管制條例案件，不服臺灣臺南地
方法院93年度訴字第1307號中華民國94年4月27日第一審判決（
起訴案號：臺灣臺南地方法院檢察署93年度偵字第10311 號、93
年度偵字第8732號），提起上訴，本院判決如下：
    主  文
原判決關於丙○○、乙○○、甲○○部分，及己○○幫助未經許
可，販賣自動步槍暨定執行刑部分，均撤銷。
丙○○未經許可，持有自動步槍，累犯，處有期徒刑陸年陸月，
併科罰金新臺幣伍拾萬元，罰金如易服勞役，以罰金總額與六個
月之日數比例折算。扣案如附表編號一、二所示之物均沒收。
乙○○幫助未經許可，持有自動步槍，處有期徒刑參年，併科罰
金新臺幣拾萬元，罰金如易服勞役，以新臺幣玖佰元即銀元參佰
元折算壹日。
甲○○幫助未經許可，販賣自動步槍，處有期徒刑肆年陸月，併
科罰金新臺幣參拾萬元，罰金如易服勞役，以罰金總額與六個月
之日數比例折算。
己○○幫助未經許可，販賣自動步槍，處有期徒刑肆年，併科罰
金新臺幣貳拾伍萬元，罰金如易服勞役，以罰金總額與六個月之
日數比例折算。
其他上訴駁回。
己○○撤銷改判部分所處有期徒刑肆年，併科罰金新臺幣貳拾伍
萬元，罰金如易服勞役，以罰金總額與六個月之日數比例折算，
與上訴駁回之未經許可，持有子彈部分，所處有期徒刑捌月，併
科罰金新臺幣拾萬元，罰金如易服勞役，以新臺幣玖佰元即銀元
參佰元折算壹日，扣案如附表編號六所示之物沒收。應執行有期
徒刑肆年陸月，併科罰金新臺幣參拾萬元，罰金如易服勞役，以
罰金總額與六個月之日數比例折算。扣案如附表六所示之物均沒
收。
    事  實
一、丙○○於民國八十三年間，曾因殺人未遂案件，經本院以八
    十四年度上訴字第七二三號判處有期徒刑五年確定，於八十
    六年七月十二日假釋出監，八十八年十月十六日假釋期滿以
    已執行論，猶不知悔悟。其與乙○○、甲○○、己○○等三
    人均明知非經中央主管機關許可，不得持有自動步槍及子彈
    。詎丙○○竟於九十三年七月底某日要求友人乙○○（綽號
    任佐）為其尋找自動步槍。乙○○乃基於幫助丙○○持有自
    動步槍之犯意，於同年八月間某日轉托友人甲○○（綽號冬
    瓜）仲介交易自動步槍買賣。適甲○○與己○○（綽號分阿
    ）素與販售槍枝之成年男子「阿龍」保持聯繫，其二人遂基
    於幫助「阿龍」販賣自動步槍，並從中賺取佣金牟利之犯意
    ，向「阿龍」傳達買主欲購買M一六自動步槍之訊息，甲○○並與「阿龍」達成以新臺幣（下同）九十五萬元之價格出
    售予丙○○，甲○○與己○○二人再自其中抽取十萬元報酬
    之協議，甲○○隨即將賣主同意以九十五萬元出售步槍之訊
    息傳達予乙○○知悉，乙○○旋於同年八月二十七日通知丙○○，要求丙○○於當日中午在國道一號高速公路新營交流
    道下等候，並由乙○○帶同甲○○、己○○及不知情之黃俊
    嘉（另由臺灣臺南地方法院檢察署檢察官於九十三年十一月
    二十三日以九十三年度偵字第八七三二、一○三一一號為不
    起訴處分確定）至該處與丙○○會面，隨後丙○○即單獨駕
    駛車牌號碼一五二一—GL號自小客車，乙○○駕駛車牌號碼
    一○一三—GK號自小客車搭載黃俊嘉，甲○○駕駛車牌號碼
    ZK —五二○二號自小客車搭載己○○，沿國道一號高速公
    路前往臺中，再轉往彰化縣某鄉公所前與「阿龍」會面，己○○與乙○○、黃俊嘉乃停留在車上等待，由甲○○與丙○○、「阿龍」一同前往彰化某民宅旁之鐵皮屋閣樓內鑑定交
    易之自動步槍，「阿龍」乃交付附表編號一所示之自動步槍
    一枝予丙○○，丙○○因見該自動步槍之槍身與槍管銜接處
    有補土黏覆痕跡而猶豫不決，甲○○乃在一旁鼓舞丙○○，
    力促其購買，「阿龍」復加贈附表編號二至五所示之步槍子
    彈共四二○顆予丙○○，並表示下周將有新貨到，屆時丙○○如不滿意今日交易之自動步槍，仍可易換新品，丙○○與
    「阿龍」遂以九十五萬元之價格達成交易，丙○○並當場收
    受「阿龍」交付之附表編號一所示之自動步槍一枝及附表編
    號二至五所示之步槍子彈共四二○顆（其中二十顆經鑑定結
    果認不具殺傷力），丙○○自此未經許可，而持有上開步槍
    及具殺傷力之子彈四百顆。「阿龍」則前往停車處將現金十
    萬交付予己○○，由己○○與甲○○平分作為此次自動步槍
    買賣之報酬，並交付如附表編號六所示之九○子彈二十二顆
    予己○○，己○○明知子彈係屬違禁物，未經許可不得持有
    ，仍收受「阿龍」所交付之上述子彈，未經許可而持有之。
    嗣丙○○、甲○○與乙○○等人乃分別駕駛上開自小客車沿
    國道一號高速公路欲南下返回住處，惟因司法警察先前即對
    「阿龍」、甲○○與己○○等人實施通訊監察，並在其等進
    行上述自動步槍交易之過程中對其等跟監、埋伏，因此早懷
    疑丙○○與乙○○、甲○○等人所駕駛之上揭自小客車內藏
    有交易完成之自動步槍等物，乃在國道一號高速公路新營收
    費站前等候，嗣丙○○、乙○○、甲○○等人駕車行抵該處
    ，即加以攔查，並在丙○○駕駛之上揭自小客車內查獲附表
    編號一所示之自動步槍及編號二至五所示之子彈（其中十五
    顆均經鑑驗試射後，已不具殺傷力另二十顆不具殺傷力）；
    在己○○口袋內查獲附表編號六所示之子彈及現金十萬元。
二、案經高雄市政府警察局移請臺灣臺南地方法院檢察署檢察官
    偵查起訴。
    理  由
甲、程序部分
一、按被告之自白，非出於強暴、脅迫、利誘、詐欺、疲勞訊問
    、違法羈押或其他不正之方法，且與事實相符者，得為證據
    。被告陳述其自白係出於不正之方法者，應先於其他事證而
    為調查。刑事訴訟法第一百五十六條第一項、第三項前段分
    別定有明文。
二、被告甲○○於原審審理時辯稱：伊與被告己○○於九十三年
    八月二十八日在警察局有被打，警察說若承認，檢察官和法
    官一定不會收押，伊等才配合辦案陳稱伊與己○○每人可以
    獲得佣金或酬勞五萬元（見原審卷一第二七○頁、卷二第十
    五頁），然查：
（一）被告甲○○、己○○於原審受命法官行準備程序時即明白
      表示不為刑求抗辯（見原審卷一第一一一、一一二頁），
      甲○○於原審審理程序中遽為上開陳述，且與己○○就其
      於九十三年八月二十八日警詢時之所以供承有與甲○○共
      同收取五萬元佣金，係其依警察提示甲○○的筆錄所為附
      合之詞不相符合（己○○並未陳述遭毆打），甲○○上揭
      辯詞，實有可疑。
（二）被告甲○○與己○○於九十三年八月二十八日在警察局製
      作筆錄時，均有委任律師在場，己○○之父亦陪同在場（
      見臺灣台南地方法院檢察署九十三年度偵字第八七三二號
      偵查卷第二四、四一頁當日警詢筆錄），警員斷無可能在
      律師及家屬均陪同在場之情形下，對被告刑求。
（三）被告甲○○、己○○之辯護人亦於原審審理時陳稱其於看
      守所多次接見被告二人，曾詢問該二人，其等均表示沒有
      被刑求，迄進入原審審理程序時，才表示有被刑求等語（
      見原審卷二第三二頁），果被告遭到刑求，豈有不即時向
      所委任之律師反應，以求獲得權利保障之理。
（四）再被告甲○○、己○○等於同日（九十三年八月二十八日
      ）接受臺灣高雄地方法院檢察署檢察官偵訊時均結證供述
      「阿龍」就本件交易給付其二人共十萬元佣金等語（見偵
      字第八七三二號偵查卷第一七九、一八一頁），若謂被告
      甲○○、己○○於警詢時遭到受刑求，其等竟不向檢察官
      提出刑求抗辯，仍為與警詢筆錄相同之陳述，實有違常理
      。
三、綜上，本院調查證據結果，認被告甲○○上開辯解，顯有悖
    常理，殊難採信，因認被告甲○○於警詢中之自白，係出於
    其自由意思而為任意性之陳述，應有證據能力。
乙、實體部分
一、上揭事實，業經上訴人即被告乙○○於原審及本院行準備程
    序時坦白承認（見原審卷一第九十、二五三頁、本院九十四
    年七月二十九日準備程序筆錄第二頁）；訊據上訴人即被告
    丙○○坦承有買槍之事實，惟矢口否認有上述違反槍砲彈藥
    刀械管制條例犯行，辯稱：伊購買時槍枝就有嚴重脫落，並
    不是組裝好的，槍管及槍身部分是固定的，不是一體成形的
    東西，槍枝是否有殺傷力，在鑑定報告書上並沒有詳細的說
    明，因此不足以證明槍枝有殺傷力；卷附對話譯文，是綽號
    「冬瓜」即甲○○、綽號「分阿」即己○○、綽號「任佐」
    即乙○○及阿龍，他們講話的內容，就算警方在他們的對話
    辨別說他們是在買賣槍枝，但也只是甲○○、己○○、乙○○及阿龍，並沒有伊參與，而且他們對話的內容也沒有談到
    伊，就算警方知道這當中有所謂的槍枝買賣，但並不能夠確
    切的知道伊持有槍枝，在警方攔截伊時，警員不知道伊車上
    有槍枝，要實施搜索時，伊主動向警方說槍枝放在車子後車
    廂不用搜索，當時警員不知道車子是誰開的，也不知道伊叫
    丙○○，因此本件應該能夠構成自首的條件；訊據上訴人即
    被告己○○對於被告丙○○買槍之事實，固坦白承認，惟矢
    口否認有上述幫助販賣自動步槍及未經許可持有子彈犯行，
    辯稱：關於槍枝販賣細節，均由甲○○與「阿龍」聯繫，伊
    並未參與，在彰化看槍時伊也未參與，而係與乙○○同在外
    面車上，細節並不知情，伊只是幫助丙○○持有，不是幫助
    「阿龍」販賣。至於十萬元，純係「阿龍」請託伊轉交給蘇
    育利，並不是與甲○○之共同佣金，五萬元現鈔不多，何以
    當時未分；又裝在香菸盒內之物品，伊並未拆開查看，且伊
    在車上沒有進去閣樓內，不知道盒內裝子彈；訊據上訴人即
    被告甲○○對於被告丙○○買槍之事實，固坦白承認，惟矢
    口否認有上述幫助販賣自動步槍犯行，辯稱：伊幫丙○○聯
    絡，是幫助丙○○、己○○買槍，並不是幫「阿龍」賣槍，
    當時是乙○○拜託伊聯絡的，阿龍所交付之十萬元是要交給
    蘇育利，並不是作為報酬用的，當時亦沒有分錢各云云。
二、經查，上揭被告丙○○如何要求被告乙○○為其尋找自動步
    槍，乙○○乃轉托被告甲○○仲介交易自動步槍買賣。甲○○即與己○○如何向賣主「阿龍」傳達此項訊息，嗣甲○○
    與「阿龍」達成以九十五萬元之價格出售，經甲○○將此訊
    息傳達予乙○○知悉，乙○○如何通知丙○○，並與甲○○
    、己○○相約在國道一號高速公路新營交流道下會面，分別
    駕車在彰化縣某鄉公所前與「阿龍」會面，由甲○○與丙○○、「阿龍」一同前往彰化某民宅旁之鐵皮屋閣樓內鑑定步
    槍，丙○○因見該步槍槍身與槍管銜接處有補土黏覆痕跡而
    猶豫不決，甲○○乃在一旁鼓舞丙○○，力促其購買，「阿
    龍」復以加贈步槍子彈四二○顆，並表示下周將有新貨到，
    屆時不滿意仍可易換新品，丙○○與「阿龍」遂以九十五萬
    元之價格達成交易，丙○○並當場收受「阿龍」交付之自動
    步槍一枝及步槍子彈四二○顆，「阿龍」復前往停車處如何
    將現金十萬元交予己○○，並交付香菸盒予己○○，嗣丙○○與乙○○、甲○○等人如何駕車在新營收費站為警攔查，
    並在丙○○所駕駛之自小客車內查獲自動步槍一枝及子彈四
    二○顆；並在己○○口袋內查獲現金十萬元及在香菸盒內查
    獲附表編號六所示之子彈等事實，業據被告丙○○、乙○○
    、甲○○、己○○分別於警詢、偵查中、原審、本院行準備
    程序及審理時坦白承認，復有經臺灣高雄地方法院檢察署檢
    察官所核發通訊監察書及司法警察監聽「阿龍」使用之00
    00000000、0000000000號門號、「分仔
    」即被告己○○持用之0000000000號門號、綽號
    「冬瓜」之被告甲○○所使用之0000000000、0
    000000000號門號，及別號「任佐」之被告乙○○
    所撥打之0000000000號門號手機電話譯文顯示，
    被告乙○○、甲○○、己○○等人聯繫交易槍枝之過程相符
    （見偵字第八七三二號偵查卷第十六、三六、二三、五七八
    、六一二、五七九、二○六、二○七、二○八、二○九、三
    五六至三五七、四八一、四八四至四九四頁），且扣案如附
    表編號一所示被告丙○○持有之自動步槍及編號二至五所示
    子彈共四二○顆，在被告己○○口袋所查獲之編號六所示之
    子彈共二二顆，經送請內政部警政署刑事警察局鑑驗結果，
    認為：(一)送鑑M十六步槍一枝（含彈匣三個，槍枝管制編號
    0000000000號，即編號一所示之自動步槍）係美
    國BUSHMASTER廠製XM一五－E二S型口徑五. 五六mm制式步槍
    ，經檢視其槍拖部位更換為土製木質槍拖，槍身及槍管以補
    土黏覆，可擊發口徑五. 五六mm制式子彈，認具殺傷力；(二)
    送鑑步槍子彈四二○顆：1.其中三百九十一顆（試射三顆）
    ，認均係口徑五. 五六mm制式子彈，認均具殺傷力（即附表
    編號二、三所示子彈）；2.其中二九顆，認均係口徑五. 五
    六mm制式子彈，經檢視，彈底均具撞擊痕跡，均經實際試射
    ，九顆均可擊發，認均具殺傷力（即附表編號四所示之子彈
    ）；二十顆均無法擊發，認均不具殺傷力（即附表編號五所
    示之子彈）；(三)送鑑九○子彈二十二顆，認均係口徑九mm制
    式子彈，皆具殺傷力（即附表編號六所示之子彈），有該局
    九十三年十月二十日刑鑑字第○九三○一八一六一五號槍彈
    鑑定書暨所附槍彈彩色照片十二幀在卷可憑（見偵字第八七
    三二號偵查卷第六五七至六六二頁）。被告丙○○所持有之
    上開自動步槍及自動步槍子彈，再經原審送請法務部調查局
    以實際試射法鑑定結果，上述槍枝係口徑五．五六mm、型號
    XM 一五－E二S型，M十六系列步槍，機械性能良好；送鑑子
    彈十顆為五．五六mm步槍子彈，均未擊發，拆解三顆子彈檢
    視均結構完整，復以槍枝試射拆除彈頭及發射火藥後僅保留
    底火之彈殼，三枚空彈，均能擊發。認送鑑槍枝及子彈為制
    式槍械及制式子彈，具有當然的殺傷力（其中三顆子彈經實
    際拆解試射），亦有該局九十四年三月十日調科參字第○九
    四○○一○三三一○號函附鑑定通知書在卷可稽（見原審卷
    一第一六四、二四五至二四七頁）。是被告丙○○所持有之
    上開自動步槍一枝、子彈四百顆及在被告己○○身上查獲之
    上揭子彈，均屬槍砲彈藥刀械管制條例所管制之具殺傷力自
    動步槍、子彈。是被告丙○○、乙○○、甲○○、己○○等
    上開持有具殺傷力之自動步槍或子彈之自白核與事實相符，
    應堪採信。
三、上述步槍於查獲及送鑑定時均係組裝完成，業據高雄市政府
    警察局刑警大隊、內政部警政署刑事警察局及法務部調查局
    分別函敘明白，有送鑑槍枝照片一件附原審卷（見原審卷第
    二四六頁），高雄市政府警察局刑警大隊九十四年九月二日
    高是警刑大偵四字第○九四○○一○四二二號、內政部警政
    署刑事警察局九十四年九月五日刑鑑字第○九四○一二九四
    五一號及法務部調查局九十四年九月二日調科參字第○九四
    ○○三八八八○○號函各一件附本審卷可憑。該步槍係屬制
    式槍枝，槍身及槍管雖以補土黏覆，惟仍可擊發制式子彈，
    且經以實際試射法鑑定結果，機械性能良好，具有殺傷力，
    已如上述，復有上揭鑑定報告可按。參以該步槍價值達九十
    五萬元，倘係未組裝完成，丙○○豈會花費鉅資購買尚未組
    裝完成之槍枝之理。被告丙○○辯謂槍枝有嚴重脫落，並不
    是組裝好的，槍枝無殺傷力云云，均為卸責飾詞，委無足採
    。
四、被告丙○○於警偵訊時雖均曾供述其係向某位年籍姓名均不
    詳之綽號「阿水」男子購買上述槍枝，並接受其贈送之四百
    二十顆自動步槍子彈云云（見偵字第八七三二號偵查卷第十
    一、一七四、五四一頁）。惟依被告己○○、甲○○一致所
    供陳出賣槍枝之人為綽號「阿龍」之男子（見偵查卷第二五
    、四○之一頁），而丙○○與「阿龍」男子素不相識，甲○○及己○○與「阿龍」男子乃係舊識，故應以甲○○及己○○所述較為可信，且丙○○嗣於原審及本院審理時，即改稱
    其係向「阿龍」男子購買自動步槍，沒有「阿水」這個人，
    「阿水」就是「阿龍」等語明確（見原審卷二第十四頁、本
    院九十四年十一月十七日審判筆錄第十頁），丙○○於警偵
    訊所供，要為避就之詞，委無可採。則本件販售自動步槍予
    丙○○之人係「阿龍」之男子，而實際上並無「阿水」參與
    本件買賣，堪可認定。公訴意旨認甲○○、己○○另夥同「
    阿龍」輾轉仲介丙○○向「阿水」買賣槍枝乙節，尚有未合
    。
五、關於十萬元是否為被告甲○○、己○○介紹買賣槍枝之報酬
    部分，經查：
（一）被告甲○○及己○○於九十三年八月二十八日警詢，及同
      日檢察官訊問時以證人身分具結後均一致坦承九十三年八
      月二十七日當日「阿龍」交付之十萬元是作為酬庸其二人
      介紹買賣自動步槍之報酬，由其二人平分，每人五萬元等
      語（見偵字第八七三二號偵查卷第二五之一、四○、一七
      九、一八一、五四二頁），己○○於檢察官聲請原審裁定
      羈押訊問時，並再次供稱：伊與甲○○每人各分五萬元，
      錢有拿到，伊知道交易有完成等語（見原審九十三年度聲
      羈字第二七三號卷第十頁）。
（二）經臺灣高雄地方法院檢察署檢察官所核發通訊監察書及司
      法警察監聽「阿龍」以0000000000號電話與綽
      號「冬瓜」即被告甲○○持用0000000000號電
      話之譯文略以（見偵字第八七三二號偵查卷第二０七、二
      ０八、四八九、四九○頁）：1.冬瓜：我先來拿酒錢, 無
      我們不好意思去找你。ㄝ。2.阿龍：嘿嘿。3.冬瓜：希落
      啥，伊嘿希落酒錢無啦! 八千五（指八十五萬元），但是
      ，我我佯馬買ㄟ酒去乎小弟開九千五啊（指九十五萬元）
      等內容。上開譯文顯示被告甲○○、己○○二人仲介此次
      自動步槍交易可獲得十萬元佣金，核與被告己○○於警詢
      中陳稱：「阿龍開價八十五萬，我與甲○○跟對方（指丙○○）開價九十五萬，我與甲○○各賺五萬元佣金」等語
      相符（見偵字第八七三二號偵查卷第二五之一頁），亦與
      上開甲○○、己○○於警、偵訊所述獲得十萬元佣金乙節
      相吻合。
（三）被告己○○所陳：蘇育利於事發前二個星期叫伊順便把錢
      拿回來等語（見原審卷二第二八、二九頁），然與證人蘇
      育利於原審審理時所結證稱：甲○○與己○○於九十三年
      八月二十七日去台中之事，伊事先並不知情，在其二人於
      次日被逮捕前，也沒有人跟伊說要請他們轉交現金之事等
      語（見原審卷一第二五九至二六二頁），並不一致，難謂
      實在。
（四）被告己○○雖復辯稱：伊在九十三年八月二十八日警詢時
      ，係因警方提示甲○○的筆錄給伊看，伊才為附和之詞云
      云。然查，己○○於警詢中敘及其與甲○○依「阿龍」開
      出之價格提高十萬元，向丙○○報價九十五萬元，自其中
      賺取十萬元佣金，每人各賺五萬元乙節，已如上述（見偵
      字第八七三二號偵查卷第二五之一頁），是己○○乃具體
      敘明其與甲○○向丙○○提高報價而賺取佣金，而甲○○
      於警詢中僅單純敘述「阿龍」交付十萬元酬勞，並未敘明
      加價賺取佣金之事，顯見己○○並非依附甲○○之供述而
      為陳述，是己○○此部分之辯解，洵無可採。
（五）綜上所述，「阿龍」於九十三年八月二十七日交付己○○
      之十萬元乃給付供作甲○○、己○○二人仲介丙○○購買
      自動步槍之報酬，足堪認定。至於何時分錢，為其二人之
      事，不能以尚未分錢，遽為其二人有利認定。甲○○、己○○嗣後翻異前詞辯稱該十萬元佣金係「阿龍」要交給蘇
      育利，顯係事後卸責之詞，要難採信。
六、關於被告己○○是否知悉「阿龍」所交付者為子彈部分，經
    查：
（一）被告己○○於九十三年八月二十八日初次警詢時即供承其
      被查獲之子彈是用以向朋友炫耀，且「阿龍」交付煙盒時
      ，其已知內裝子彈等語（見偵字第八七三二號偵查卷第二
      五之一、二六頁），並於同日接受臺灣臺南地方法院檢察
      署檢察官訊問時及原審值日法官行羈押訊問時均供述：九
      ○手槍子彈是「阿龍」要給伊的，（拿子彈）好奇等語詳
      實（見偵字第八七三二號偵查卷第五四四頁、原審聲羈卷
      第十頁）。
（二）證人蘇育利於原審審理時結證稱：被告甲○○與己○○於
      九十三年八月二十七日去台中之事，伊事先並不知情，在
      其二人於次日被逮捕前，也沒有人跟伊說要請他們轉交現
      金或子彈之事，且伊與甲○○、己○○不常在一起，九十
      二年一月間，朋友曾問伊有沒有子彈，伊因此打電話給阿
      龍向他要九○手槍子彈，沒有說數量，阿龍說要看看有沒
      有，後來就沒有聯絡了等語（見原審卷一第二五九至二六
      二頁）。按子彈是管制之違禁物，在市場上之交易價值更
      是高昂，而依證人蘇育利所述，其與甲○○、己○○之交
      情一般，且其對於甲○○、己○○與「阿龍」間將於九十
      三年八月二十七日會面或交易槍彈等事項並不知情，「阿
      龍」當無將該價昂且有風險之違禁物品托交予己○○轉交
      之理。苟如證人所言，其於九十二年間向「阿龍」索取子
      彈時既未說明數量，與本次「阿龍」交付己○○子彈又已
      時隔年餘，在證人與「阿龍」未有任何聯繫之情形下，「
      阿龍」豈肯輕率將子彈交付己○○轉交之理。是證人蘇育
      利上開證言，亦不足以遽為有利己○○之認定。
（三）觀諸卷附司法警察監聽被告甲○○、己○○等人之監聽紀
      錄顯示，己○○經常接觸槍、彈，依其日常生活經驗，斷
      無不知「阿龍」所交付之菸盒內部係放置子彈之理。參以
      裝滿子彈之香菸盒必定比一般內裝香菸重，此乃一般人均
      普遍具有之常識，而證人即執行搜索己○○身體之司法警
      察洪意明於原審審理時證稱在搜索時看到的香菸盒並未封
      膠帶，伊打開就看到子彈等語（見原審卷一第二五四頁）
      。該香菸盒既未封膠帶，極易開啟，又有相當重量，有別
      於一般內裝香菸之香菸盒，且係於「阿龍」男子交付上述
      自動步槍及步槍子彈同時交付己○○，己○○竟辯稱不知
      「阿龍」交付之香菸盒內裝子彈，有違常情。顯見己○○
      自「阿龍」處收受該香菸盒時，即已知悉內部係放置子彈
      之事實。
（四）綜上，附表編號六所示之子彈確係「阿龍」交付予被告己○○持有，且己○○亦知悉「阿龍」所交付之香菸盒內放
      置子彈，均堪認定。己○○嗣後翻異前詞，辯稱：子彈是
      「阿龍」要伊轉交給蘇育利云云，顯係事後委責之詞，同
      無足取。
七、關於被告乙○○、甲○○、己○○三人之行為在法律上之評
    價部分：
（一）按刑法關於共同正犯與幫助犯之認定，係以其主觀之犯意
      及客觀之犯行為標準，凡以自己犯罪之意思而參與犯罪，
      無論其所參與者是否犯罪構成要件之行為，皆為正犯，其
      以幫助他人犯罪之意思而參與犯罪，其所參與者，茍係犯
      罪構成要件之行為，亦為正犯。以幫助他人犯罪之意思，
      其參與之犯罪行為，為犯罪構成要件以外之行為者，始為
      從犯，迭據最高法院九十三年度台上字第五○三五號、九
      十三年度台上字第二八○三號著有判決可資參照。依前述
      被告乙○○、甲○○、己○○於本次被告丙○○與「阿龍
      」交易槍枝過程中所為之聯繫、陪同前往臺中、彰化等行
      為，均非販賣槍枝之構成要件行為（例如：議價、自動步
      槍之交付）。又依卷存證據資料，均未顯示乙○○、甲○○、己○○係與槍枝賣主「阿龍」事先存有販賣自動步槍
      之犯意聯絡或謀議，進而分擔上開出賣自動步槍予丙○○
      之行為；亦無證據足認該三位被告有與丙○○共同持有自
      動步槍之情形。依上開說明，則乙○○、甲○○、己○○
      三人之行為，在法律上應如何評價，惟有自其等外部表彰
      之客觀行為判斷其內心之意思究為幫助買方（即丙○○）
      或是賣方（即「阿龍」），而為判斷。
（二）就被告乙○○而言：被告乙○○因受被告丙○○之委託而
      尋覓自動步槍賣主，並未因本件買賣交易而獲致任何報酬
      ，且其與賣方「阿龍」素不相識，於整個買賣交易過程中
      均透過甲○○、己○○聯繫，未曾直接與「阿龍」接觸，
      為本件全部被告一致供述之事實。據此，乙○○顯係基於
      幫助丙○○購買槍枝而為前述行為至明。
（三）就被告甲○○、己○○而言：
    1.據被告甲○○、己○○與「阿龍」間之監聽譯文顯示，甲○○、己○○素與「阿龍」保持聯繫，談話內容多次涉及
      槍枝交易（以酒為代號）；且被告甲○○自承其前即有幫
      忙介紹買賣槍枝之經驗，被告己○○與其在本次買賣中係
      居於相同地位等語。參以本次被告乙○○於九十三年七月
      間委託被告甲○○尋找自動步槍賣主，被告甲○○、己○○旋於九十三年八月間，未及一個月內即與「阿龍」取得
      聯繫等情綜合觀之，足認被告己○○、甲○○與「阿龍」
      關係密切。
    2.依司法警察九十三年八月二十七日監聽「阿龍」0000
      000000電話譯文所示，被告甲○○於九十三年八月
      二十七日會同被告丙○○、乙○○等人出發前往交易前在
      電話中向「阿龍」要求獲得十萬元報酬（見偵字第八七三
      二號偵查卷第四九○頁），且「阿龍」果真於九十三年八
      月二十七日完成與丙○○之自動步槍交易完成後隨即交付
      十萬元予甲○○與己○○作為報酬，是甲○○、己○○係
      自賣主「阿龍」獲致報酬，且該二人於本次交易均係透過
      乙○○與丙○○聯繫，並未直接與丙○○交涉亦為本件不
      爭之事實。
    3.被告甲○○於被告丙○○與「阿龍」交易之過程中，丙○○因「阿龍」提出之該步槍槍身與槍管銜接處有補土黏覆
      痕跡而猶豫是否購買之際，甲○○在旁促呼「買啦！」「
      買啦！」，慫恿丙○○購買，亦據甲○○、丙○○一致供
      述在卷（見原審卷一第二七四、二七六頁）。
    4.綜合上開被告甲○○、己○○與被告丙○○、「阿龍」之
      聯繫往來情形、甲○○力促買賣交易之成立，及與己○○
      自「阿龍」處獲取報酬等節相互勾稽，堪認甲○○、己○○係基於幫助「阿龍」販賣自動步槍之意思而為上開行為
      。
（四）揆諸上揭最高法院九十三年度台上字第五○三五號、九十
      三年度台上字第二八○三號判決意旨，被告乙○○所為成
      立幫助持有自動步槍罪；被告甲○○、己○○所為該當於
      幫助販賣自動步槍罪名。公訴意旨認被告乙○○、甲○○
      、己○○與「阿龍」具有販賣步槍之犯意聯絡與行為分擔
      ，應論以販賣槍枝之共同正犯，尚有未洽，附此敘明。
八、關於被告丙○○有無減輕其刑之事由部分，經查：
（一）按槍砲彈藥刀械管制條例第十八條第一項係規定自首之情
      形，並依其是否已將槍械、彈藥移轉他人持有，而分別規
      定：未經移轉持有者，應報繳其持有之全部槍械、彈藥；
      已移轉持有者，應據實供述全部槍械、彈藥之來源或去向
      ，並因而查獲，始能減免其刑。第四項係規定自白之情形
      ，必須於偵查或審判中自白，並供述全部槍械、彈藥之「
      來源」及「去向」，因而查獲或因而防止重大危害治安事
      件之發生者，始能減免其刑。第四項既謂「並」供述全部
      槍砲、彈藥、刀械之來源「及」「去向」，自係指已將槍
      械、彈藥移轉與他人持有之情形而言，不包括仍為自己持
      有之情形在內，此觀同條第一項後段係指已移轉他人持有
      之情形始有「去向」可明（最高法院九十年度台上字第三
      五六一、六五四九號、九十二年度台上字第五五二四號、
      九十三年度台上宇第六○七號裁判意旨參照）。另犯該條
      例之罪，於偵查或審判中自白，並供述全部槍砲、彈藥、
      刀械之來源及去向，因而查獲或因而防止重大危害治安事
      件之發生者，減輕或免除其刑，為槍砲彈藥刀械管制條例
      第十八條第四項前段所明定。所謂查獲，係指依其自白，
      查得槍砲、彈藥、刀械之前手，如已移轉，並因而查獲其
      後手，且有具體之證明而言（最高法院九十一年度台上字
      第七四六八號裁判意旨參看）。查本件被告丙○○為警查
      獲時，既仍自己持有上開扣案槍、彈，而未將該槍、彈移
      轉占有，且丙○○雖供稱其所買受之槍、彈來源為綽號「
      阿龍」（嗣經指認口卡為戊○○）之成年男子，惟迄今檢
      警均未查獲戊○○，有高雄市政府警察局刑警大隊九十四
      年九月二日高是警刑大偵四字第○九四○○一○四二二號
      函一件附本審卷可憑。戊○○復經原審傳拘（見原審卷一
      第二四三、二五○頁、卷二第六一至六三頁），及本院傳
      訊未著，況被告甲○○、胡淙偉、己○○於本院準備程序
      時亦均無法確認阿龍即戊○○（見本院九十四年七月二十
      九日準備程序筆錄第五頁），實無從證明丙○○所敘為實
      在，揆諸上揭說明，被告丙○○即無從援引槍砲彈藥刀械
      管制條例第十八條第四項之規定減輕或免除其刑。
（二）次按刑法第六十二條自首減輕其刑之規定，以對於未發覺
      之罪，自首而受裁判者為要件。所謂發覺，不以有偵查犯
      罪職權之機關或人員確知其人犯罪無誤為必要，祇須有確
      切之根據對其發生嫌疑時，即得謂為已發覺。有偵查權限
      之警察機關，雖非確知上訴人持有扣案槍、彈，然早已懷
      疑上訴人可能持有槍、彈，始至上址埋伏，則縱使扣案槍
      、彈係由上訴人交出，仍應認為偵查犯罪之人員已發覺其
      犯罪，此有最高法院九十三年度臺上字第一一二號判決可
      資參照。據證人即查獲被告之員警洪意明於原審審理時結
      證稱：這件案件是經過通訊監察及埋伏、跟監查獲的。跟
      監的人有回報三部車的號碼，第一部是乙○○所駕駛的一
      ○一三－GK，第二部是丙○○所駕駛的一五二一－GL，第
      三部是甲○○所駕駛的ZK－五二○二，伊負責在新營攔檢
      ，要執行的項目就是把該車攔下。依據跟監及通訊監察的
      部分研判被告這三部車其中之一部內有槍械，從通訊監察
      裡面依照價格研判是長槍，而且已經交易完成。當天伊等
      有去台中、彰化監控他們販賣槍枝的行為，查獲己○○之
      前，在新營收費站查獲丙○○等語（見原審卷一第二五四
      至二五七頁），核與卷附監聽譯文顯示（見偵字第八七三
      二號偵查卷第三五五至三五七、四八一、四八九至四九○
      頁），綽號「冬瓜」之甲○○、綽號「分阿」之己○○、
      別號「任佐」之乙○○及「阿龍」等人間均有交易槍枝之
      對話相符（據甲○○之供述，係以喝酒為買賣槍支的代號
      ，見偵字第八七三二號偵查卷第一七九頁，本件M十六之
      槍枝交易即以十六冬的酒代之），是證人洪意明上開證詞
      應堪憑信。執此，司法警察依上述監察資料早已有確切之
      根據對乙○○、甲○○、己○○等人產生持有槍枝之高度
      懷疑，又經跟監者回報三部車的號碼認其中之一部內有槍
      械，而丙○○所駕駛之一五二一－GL自小客車為其中一部
      ，仍應認為偵查犯罪之人員已發覺該部車上之丙○○犯罪
      ，揆諸上揭最高法院九十三年度臺上字第一一二號判決意
      旨，其於為警攔車時交出槍枝，所為仍不符合自首要件，
      尚難依自首之規定減輕其刑。又被告行為後，槍砲彈藥刀
      械管制條例部分條文雖曾於九十四年一月二十六日經修正
      公布部分條文，於同年月二十八日生效。惟被告所犯之同
      條例第七條第一項、第四項、第十二條第四項均未修正，
      故無新舊法條比較適用之問題，附此敘明。
九、按自動步槍、及自動步槍子彈、九○子彈（即九MM制式子彈
    ）分別屬槍砲彈藥刀械管制條例第四條第一項第一款、第二
    款所列管之槍彈。核上訴人即被告丙○○所為，係犯槍砲彈
    藥刀械管制條例第七條第四項之未經許可持有自動步槍罪、
    同法第十二條第四項之未經許可持有子彈罪。其於同一時間
    未經許可購入而持有槍、彈，係一行為觸犯上開二罪名，應
    依想像競合關係從一重之依未經許可持有自動步槍罪處斷；
    上訴人即被告乙○○所為，係犯同條例第七條第四項、刑法
    第三十條第一項之幫助未經許可持有自動步槍罪；被告甲○○所為，係犯同條例第七條第一項、刑法第三十條第一項之
    幫助未經許可販賣自動步槍罪；上訴人即被告己○○所為，
    係犯同條例第七條第一項、刑法第三十條第一項之幫助未經
    許可販賣自動步槍罪及同條例第十二條第四項之持有子彈罪
    ，其所犯上開二罪間，犯意各別，行為互殊，應予分論併罰
    。公訴意旨認被告乙○○、甲○○、己○○均係基於販賣自
    動步槍之故意而仲介丙○○向「阿龍」購買自動步槍，因認
    其等所為係與「阿龍」共犯槍砲彈藥刀械管制條例第七條第
    一項之販賣自動步槍罪，尚有未洽，惟其基本事實同一，本
    院自應予審理，並就乙○○部分變更其起訴法條。丙○○於
    八十三年間，曾因殺人未遂案件，經本院以八十四年度上訴
    字第七二三號判處有期徒刑五年確定，於八十六年七月十二
    日假釋出監，八十八年十月十六日假釋期滿以已執行論，有
    臺灣高等法院被告全國前案紀錄表及臺灣臺南地方法院檢察
    署刑案資料查註紀錄表存卷可參，其於執行完畢後五年以內
    再犯本件有期徒刑以上之罪，為累犯，應依刑法第四十七條
    規定加重其刑。又乙○○幫助丙○○持有上開自動步槍；甲○○、己○○幫助「阿龍」販賣自動步槍，均為幫助犯，均
    應依刑法第三十條第二項規定減輕其刑。
十、原判決就被告己○○未經許可，持有子彈部分罪證明確，因
    以適用槍砲彈藥刀械管制條例第十二條第四項，刑法第十一
    條前段、第四十二條第二項、罰金罰鍰提高標準條例第二條
    （漏引現行法規所定貨幣單位折算新臺幣條例第二條，應予
    補正）之規定，並審酌被告己○○持上開子彈未及為任何不
    法犯行之際即為警逮捕，尚未對社會造成實際危害等一切情
    狀，量處有期徒刑八月，併科罰金新臺幣十萬元，併就罰金
    刑部分，諭知如易服勞役，以新臺幣玖佰元即銀元參佰元折
    算壹日，並敘明被告己○○所持有編號六所示九○子彈二十
    二顆，均屬違禁物，併依刑法第三十八條第一項第一款宣告
    沒收。本院經核原判決此部分，認事用法俱無不合，量刑亦
    稱妥適，被告己○○此部分上訴意旨否認犯罪，指摘原判決
    不當，非有理由，應予駁回。又原審對被告丙○○、乙○○
    、甲○○部分，及己○○幫助未經許可，販賣自動步槍部分
    ，予以論罪科刑，固非無見；惟查法務部調查局於鑑定時僅
    拆解三顆子彈，復以槍枝試射拆除彈頭及發射火藥後僅保留
    底火之彈殼，有上述鑑定通知書及扣案之子彈可稽（見原審
    卷一第二四五頁、及扣案證物），原判決附表編號三備註欄
    認「其餘十顆再經法務部調查局實際試射後，已不具殺傷力
    」云云，自有理由與事實認定不符之情形，即有未合。又沒
    收為從刑之一種，依主從不可分之原則，應附隨緊接於主刑
    之下而同時宣告；共同正犯因相互間利用他人之行為，以遂
    行其犯意之實現，本於責任共同之原則，有關沒收部分，對
    於共犯間供犯罪所用之物，自均應為沒收之諭知。惟幫助犯
    僅係對於犯罪構成要件以外行為為加工，並無共同犯罪之意
    思，自不適用該責任共同原則，對於正犯所有供犯罪所用之
    物或犯罪所得之物，亦為沒收之諭知。原判決就「阿龍」及
    丙○○買賣自動步槍部分既均認定乙○○、甲○○、己○○
    均為幫助犯，就上揭物品予以宣告沒收時，自應於主文欄第
    二項論處丙○○罪刑時，緊接於其主刑之下諭知沒收。乃原
    判決於分別論處乙○○、甲○○、己○○三人罪刑之後，再
    予宣告沒收，自有未合。另上開扣押之自動步槍子彈係「阿
    龍」於販賣槍枝時所加贈，與被告乙○○、甲○○、己○○
    無關，該子彈均於被告乙○○、甲○○、己○○所犯幫助持
    有或幫助販賣罪之下同時宣告沒收，亦有未洽。被告丙○○
    上訴意旨否認犯罪，及認應減輕其刑，乙○○上訴意旨請求
    從輕量刑，甲○○、己○○認係幫助持有槍枝罪云云，固均
    無足取，惟原判決既有可議，自應由本院將原審不當之判決
    ，予以撤銷改判。又被告己○○犯數罪，巳定應執行之刑，
    此部分既經上訴而撤銷，原定之執行刑亦失所依附，應並予
    撤銷；爰審酌被告丙○○非法持有自動步槍、子彈，顯然欠
    缺法紀觀念；被告乙○○、甲○○、己○○明知丙○○買受
    自動步槍，可能係因與他人結怨、覓槍防身，倘為其覓得具
    殺傷力之自動步槍，可能因而滋生事端，乙○○竟猶代為尋
    找買槍之管道；甲○○、己○○竟幫助「阿龍」販賣槍枝，
    從中牟利，又扣案之自動步槍，具有殺傷力，子彈數量甚巨
    ，威力強大，若持之使用，顯可預見將對他人造成重大傷害
    ，是被告四人所為均嚴重威脅社會治安，惡性非輕。又丙○○始終坦承犯罪，並提供「阿龍」之真實姓名供警查緝；甲○○、己○○於警詢時即坦承客觀犯行，嗣於偵查中否認部
    分行為（收受佣金部分）；乙○○於警詢及偵查中均否認犯
    罪，遲至原審行準備程序時始坦認客觀事實等犯後態度；甲○○涉入本件犯行之程度較己○○為深，及被告四人於丙○○未及持上開槍彈為任何不法犯行之際即為警逮捕，尚未對
    社會造成實際危害等一切情狀，分別量處如主文第二項至第
    五項所示之刑，併就罰金刑部分，分別諭知易服勞役之折算
    標準。扣案如附表編號一所示之被告丙○○所有自動步槍一
    枝與編號二所示之子彈三百八十五顆，均屬違禁物，應依刑
    法第三十八條第一項第一款宣告沒收。至於被告丙○○持有
    附表編號三所示之子彈，於送請內政部警政署刑事警察局及
    法務部調查局鑑定過程中試射；編號四所示之子彈，經內政
    部警政署刑事警察局實際試射，均已不再具有殺傷力，與附
    表編號五所示不具殺傷力之子彈均非屬違禁物，故不為沒收
    之諭知。
十一、被告己○○上揭撤銷改判部分與上開駁回上訴部分應依法定
    其應執行之刑為有期徒刑四年六月，併科罰金新臺幣參拾萬
    元，罰金如易服勞役，以罰金總額與六個月之日數比例折算
    ，以示懲戒。
十二、被告乙○○經於九十四年十月三十日合法傳喚（參看卷附送
    達證書），無正當理由不到庭，爰不待其陳述，逕行判決。
據上論斷，應依刑事訴訟法第三百六十九條第一項前段、第三百
六十四條、第三百六十八條、第三百七十一條、第三百條、第二
百九十九條第一項前段，槍砲彈藥刀械管制條例第七條第一項、
第四項、第十二條第四項，刑法第十一條前段、第三十條第一項
、第二項、第四十七條、第五十五條、第五十一條第五款、第七
款、第四十二條第二項、第三項、第三十八條第一項第一款，罰
金罰鍰提高標準條例第二條、現行法規所定貨幣單位折算新臺幣
條例第二條，判決如主文。
本案經檢察官邱克斌到庭執行職務。
中　　華　　民　　國　　94　　年　　11　　月　　30　　日
                  刑事第二庭    審判長法　官  葉居正
                                      法　官  莊俊華
                                      法　官  高明發
以上正本證明與原本無異。
如不服本判決，應於收受本判決後十日內向本院提出上訴書狀。
其未敘述上訴理由者並得於提起上訴後十日內向本院補提理由書
狀（均須按他造當事人之人數附繕本）「切勿逕送上級法院」。
      　　　　　　　　　　　　　　　　書記官  陳淑貞
中　　華　　民　　國　　94　　年　　12　　月　　1 　　日
附錄本案論罪科刑法條：
槍砲彈藥刀械管制條例第七條第一項、第四項：
未經許可，製造、販賣或運輸火砲、肩射武器、機關槍、衝鋒槍
、卡柄槍、自動步槍、普通步槍、馬槍、手槍或各類砲彈、炸彈
、爆裂物者，處死刑、無期徒刑或七年以上有期徒刑；處徒刑者
，併科新台幣三千萬元以下罰金。
未經許可，持有、寄藏或意圖販賣而陳列第一項所列槍砲、彈藥
者，處五年以上有期徒刑，併科新台幣一千萬元以下罰金。
槍砲彈藥刀械管制條例第一二條第四項：
未經許可，持有、寄藏或意圖販賣而陳列子彈者，處五年以下有
期徒刑，併科新台幣三百萬元以下罰金。
附表：
┌──┬────────────────┬───┬────────────┐
│編號│名稱                            │數量  │備註                    │
├──┼────────────────┼───┼────────────┤
│一  │Ｍ16步槍（含彈匣3個、槍枝管制編 │壹枝  │具殺傷力                │
│    │號0000000000，美國BUSHMASTER廠製│      │                        │
│    │XM15-12S型口徑5.56mm，M16系列步 │      │                        │
│    │槍）                            │      │                        │
├──┼────────────────┼───┼────────────┤
│二  │Ｍ16步槍子彈                    │參佰捌│均具殺傷力              │
│    │（口徑5.56mm制式子彈）          │拾伍顆│                        │
│    │                                │      │                        │
├──┼────────────────┼───┼────────────┤
│三  │同編號二                        │陸顆  │其中參顆經內政部警政署刑│
│    │                                │      │事警察局鑑定試射後，已不│
│    │                                │      │具殺傷力；其餘參顆另經法│
│    │                                │      │務部調查局實際試射後，已│
│    │                                │      │不具殺傷力              │
├──┼────────────────┼───┼────────────┤
│四  │同編號二                        │玖顆  │內政部警政署刑事警察局鑑│
│    │                                │      │定試射後，均已不具殺傷力│
├──┼────────────────┼───┼────────────┤
│五  │同編號二                        │貳拾顆│均不具殺傷力            │
├──┼────────────────┼───┼────────────┤
│六  │90子彈（口徑9mm制式子彈）       │貳拾貳│均具殺傷力              │
│    │                                │顆    │                        │
└──┴────────────────┴───┴────────────┘
